【裁判字號】    96,上易,61
【裁判日期】    980505
【裁判案由】    偽造文書
【裁判全文】
臺灣高等法院刑事判決                  96年度上易字第61號
上  訴  人
即  被  告  丙○○
選任辯護人  張仁龍律師
上  訴  人
即  被  告  戊○○
            丁○○
            甲○○
前列四人共同
選任辯護人  張兆恬律師
            林永頌律師
前列三人共同
選任辯護人  黃韋齊律師
上列上訴人因偽造文書案件，不服臺灣臺北地方法院94年度易字
第2222號，中華民國95年12月19日第一審判決（起訴案號：臺灣
臺北地方法院檢察署94年度偵字第4178號），提起上訴，本院判
決如下：
    主  文
原判決撤銷。
丙○○共同連續明知為不實之事項，而使公務員登載於職務上所
掌之公文書，足以生損害於公眾及他人，處有期徒刑拾月，減為
有期徒刑伍月，如易科罰金，以銀元參佰元即新台幣玖佰元折算
壹日。
戊○○共同連續明知為不實之事項，而使公務員登載於職務上所
掌之公文書，足以生損害於公眾及他人，處有期徒刑陸月，如易
科罰金，以銀元參佰元即新臺幣玖佰元折算壹日，減為有期徒刑
參月，如易科罰金，以銀元參佰元即新台幣玖佰元折算壹日。
甲○○共同明知為不實之事項，而使公務員登載於職務上所掌之
公文書，足以生損害於公眾及他人，處有期徒刑肆月，如易科罰
金，以銀元參佰元即新臺幣玖佰元折算壹日，減為有期徒刑貳月
，如易科罰金，以銀元參佰元即新台幣玖佰元折算壹日。
丁○○共同明知為不實之事項，而使公務員登載於職務上所掌之
公文書，足以生損害於公眾及他人，處有期徒刑肆月，如易科罰
金，以銀元參佰元即新臺幣玖佰元折算壹日，減為有期徒刑貳月
，如易科罰金，以銀元參佰元即新台幣玖佰元折算壹日。
    事  實
一、丙○○因與有婦之夫乙○○（檢察官另行併案審理）通姦，
    且因乙○○妻子己○○已知其事，即與乙○○圖謀脫產，並
    徵得其母戊○○、胞妹丁○○及丁○○之夫甲○○三人同意
    ，丙○○、戊○○、甲○○、丁○○即與乙○○共同基於使
    公務員登載不實之犯意聯絡，均明知乙○○與丙○○、戊○○、甲○○、丁○○間並無實際之房屋土地買賣關係存在，
    仍自民國89年間起，於如附表所示之時間（原因發生日期）
    ，簽訂內容不實之土地及建築改良物買賣契約書後，推由乙○○自行代理戊○○、丙○○、丁○○、甲○○，以買賣為
    移轉登記之原因，連續向如附表所示之房地所在地之管轄地
    政事務所，辦理所有權移轉登記，致各該地政事務所不知情
    之承辦人員，分別將如附表所示之各該土地、建物，於如附
    表所示之過戶時間，移轉登記與戊○○、丙○○、甲○○、
    丁○○，並將不實之移轉原因，登載於職務上所掌管之登記
    簿上，足以生損害於上開地政機關對於房地登記之管理正確
    性及己○○。
二、案經己○○訴由臺北市政府警察局松山分局移送臺灣臺北地
    方法院檢察署檢察官偵查起訴。
    理  由
一、證據能力部分：
    卷附之台北銀行松山分行土地房屋調查評定表所示之不動產
    鑑定價值，其中關於房屋部分，係根據台北銀行不動產評估
    標準減掉折舊、用益關係得來；土地部分，則係依據當年度
    公告現值，減掉土地增值稅得來，且係台北銀行放貸時之通
    案規定，已據證人即89年間任職於台北銀行松山分行經理庚○○到庭結證在卷（見本院卷二第180頁），是該土地房屋
    調查評定表係台北銀行松山分行行員，於從事不動產放貸業
    務上所須製作之文書，既查無顯不可信之情況，依刑事訴訟
    法第159條之4第2款規定，自有證據能力。另卷附台灣銀行
    儲蓄部個人小額貸款押品勘估報告表，亦屬同種性質之文書
    ，亦有證據能力。
二、訊據被告丙○○、戊○○、甲○○、丁○○均否認有何使公
    務員登載不實之犯行，均辯稱：與乙○○間係真實之買賣等
    語。經查：
  (一)如附表一至八所示之房地，原均登記為乙○○所有，於如附
    表所示之時間，由乙○○代理被告4人，以買賣為原因，向
    附表所示管轄地政事務所辦理所有權移轉登記予被告4人之
    事實，有附表所示之房地登記謄本及異動索引（93年度他字
    第7655號卷第29至32、36至64頁）、土地登記申請書、公證
    書、土地建築改良物買賣所有權移轉契約書、土地及建築改
    良物所有權狀（94年度偵字第4178號卷第216至第263、279
    至346頁）在卷可稽，此部分之事實堪以認定。
  (二)依據附表一至三之買賣契約書（偵查外置資料冊證269、272
    ），乙○○係於89年10月31日與被告丙○○簽訂2份不動產
    買賣契約書（編號二、三為同一份契約書），由乙○○出售
    附表一至三之房地予被告丙○○。然參酌：
  1.乙○○於88年11月30日即以其所有如附表編號一之房地設定
    抵押權予台北銀行，供債務人即被告丙○○借款新臺幣（下
    同）650萬元，此有抵押權設定契約書、登記異動索引檔查
    詢表、建物登記謄本、台北銀行土地房屋調查評定表、借據
    、清償明細附原審卷可稽。又依上揭土地房屋調查評定表所
    載，處分難易度為尚可，並無難以出賣他人之情形，且載附
    表編號一之房地於88年12月6日、90年2月5日之時價分別約
    931萬元、881萬元，均高於契約所定賣價651萬元。
  2.乙○○於88年12月1日即以其所有如附表編號二、三之房地
    設定抵押權予台北銀行，供債務人即被告丙○○借款660萬
    元，此有抵押權設定契約書、登記異動索引檔查詢表、建物
    登記謄本、台北銀行土地房屋調查評定表、借據、清償明細
    附原審卷可稽。且依上揭土地房屋調查評定表所載，處分難
    易度為尚可，並無難以出賣他人之情形，且載附表編號二、
    三之房地於88年12月6日、90年2月5日之市價分別約945萬元
    、775萬元，均高於契約所定賣價661萬元。
  3.被告丙○○於原審另案92年度簡字第247號妨害家庭案件中
    坦承：「約86年間開始與乙○○有性關係。」（見91年度他
    字卷第18頁反面），且告訴人即乙○○之配偶己○○曾於88
    年11月2日向臺北市政府警察局松山分局報案指稱乙○○與
    被告丙○○在臺北市○○○路33巷11號7樓租屋同居，經該
    分局三組人員同日會同轄區松山派出所員警前往查訪後，己○○當場表明不提出告訴，有臺北市政府警察局松山分局89
    年1月24日北市警松分刑字第8960352000號函可稽（見91年
    度偵字第21160號卷第11頁），是如附表編號一至三之房地
    設定抵押日期與己○○報案查訪日期相距甚近。
  4.被告丙○○於偵查中供稱：「（現何職？）在家裡接聽出租
    房屋的電話。（88年至90年間係何職？）在家裡接聽出租房
    屋的電話。（銀行貸款妳是如何付的？）我是收房租後再繳
    銀行的利息，是用現金繳的；康定路的房子每個月要繳2萬
    多元，是繳貸利息，租金也2萬多元，重康南路的房子每個
    月要繳2萬1千多元，是繳房貸利息，租金也2萬多元，所以
    本金部分是慢慢去攤還給貸款銀行。（妳到底有何動機要突
    然買那麼多房子？）我要為乙○○扛債務，他欠銀行好幾千
    萬元，我收房租再去繳貸款後還有剩幾千元可以繳乙○○的
    債務，我是希望透這個方式去投資理財。」（見94年度偵字
    第4178號卷第350頁）等語，以及證人乙○○於原審證稱：
    「因為當時我的負債及房子都很多，所以我希望房子能賣就
    賣，銀行的債務能減輕就減輕，而且我有一段時間繳息不正
    常，還被銀行列入催收帳戶。．．．（編號二、三，你賣給
    丙○○之後，她如何處理你是否知道？）一樣也是出租，出
    租名義人是誰我後來就讓她自己去處理。」等語（見原審95
    年11月28日審判筆錄）。
  5.綜上以觀，證人乙○○既謂其負債累累，理應將房地以高價
    出賣以減輕債務，且附表編號一至三房地並無難以出賣之情
    形，然被告丙○○於附表編號一至三房地過戶至伊名下前，
    即以該房地為抵押向銀行借款，而買賣價金復將上開向銀行
    所貸之抵押債務扣除，被告丙○○實際僅給付其差額計2 萬
    元，如此，證人乙○○無異將附表編號一至三房地以與市價
    顯不相當之偏低價格即2萬元賣予被告丙○○。再者，以上
    開被告丙○○及證人乙○○所述，附表編號一至三之房地於
    過戶前後均由被告丙○○處理出租事宜，並將租金繳納銀行
    貸款利息，足認如附表編號一至三之房地使用狀態並未改變
    ，亦與正常之買賣關係應予點交有違，足認乙○○與被告丙○○間就附表編號一至三房地並無實際之買賣契約存在。
  (三)依據附表四至六之買賣契約書（外置資料冊證234、230、23
    8），乙○○係於92年10月30日與被告戊○○簽訂3份不動產
    買賣契約書，由乙○○出售附表四至六之房地予被告戊○○
    。然參酌：
  1.如附表編號四之買賣契約關於價金之給付於契約第2條僅約
    定：「定於民國94年10月30日以前付清15萬元」，未就契約
    所載銀行貸款由何人給付予以訂明，並於第11條特別約定：
    「銀行借款債務人名義不變更。將來如果銀行催討銀行貸款
    之時，乙方（即買方）有權利選擇：是要清償銀行貸款或讓
    銀行拍賣房地，如果日後萬一被銀行拍賣而不夠清償銀行債
    務與乙方無關。」。而被告戊○○迄於本案偵查後之94年5
    月20日始匯款15萬元予乙○○，有匯款單1紙在卷可稽（證
    237）。且依卷附台北銀行土地房屋調查評定表及清償明細
    所載，編號五之房地於86年12月3日之市價約981萬元，高於
    契約所定賣價705萬元，有違一般買賣交易常情。
  2.如附表編號五之買賣契約關於價金之給付於契約第2條僅約
    定：「定於民國94年10月30日以前付清15萬元」，未就契約
    所載銀行貸款由何人給付予以訂明，並於第11條特別約定：
    「銀行借款債務人名義不變更。將來如果銀行催討銀行貸款
    之時，乙方（即買方）有權利選擇：是要清償銀行貸款或讓
    銀行拍賣房地，如果日後萬一被銀行拍賣而不夠清償銀行債
    務與乙方無關。」，而被告戊○○迄於本案偵查後之94年5
    月20日始匯款15萬元予乙○○，有匯款單1紙在卷可稽（證
    233）。且依卷附台北銀行土地房屋調查評定表及清償明細
    所載，編號五之房地於86年12月3日之市價約1291萬元，高
    於契約所定賣價925萬元，有違一般買賣交易常情。
  3.如附表編號六之買賣契約關於價金之給付僅於契約第2條約
    定：「定於民國100年10月30日以前應付清265萬元」。嗣因
    被告戊○○於94年8月30日以280萬出售附表編號六房地，迄
    於本案開始偵查後中之94年4月29日、94年9月29日始分別匯
    款21萬元、244萬元予乙○○，有匯款單2紙在卷可稽（證24
    0、295）。是以於告訴人己○○提出本案告訴前，被告戊○○購買附表編號六之房地並未給付任何價金。
  4.被告戊○○於偵查中供稱：「（房子買過來後房貸是你的名
    字還是乙○○的名字？）我不清楚，都是由我女兒全權處理
    。（你哪來的錢可以買三棟房子？為何房貸沒轉成你的名字
    ？）我自己的錢買的。我不知道房貸的事，這都是我女兒丙○○在處理。（這三間房子你買前有無看過？）沒有看過，
    是我女兒丙○○去看的。」等語（見本院卷二第256頁勘驗
    筆錄）；於原審供稱：「房子都是套房，如果有人來租，我
    就出租。出租的事情都是我女兒在弄。（你說你不認識字，
    為何租賃契約的出租人是你？）都是叫我女兒在弄，由她去
    租人。」等語（見原審同上審判筆錄），以及證人乙○○於
    偵查中供述：「為何你賣予戊○○、甲○○、丁○○這5 棟
    房子，房貸皆由你所負擔？）因我銀行信用破產，所以我就
    想說債務皆由我來負擔。」（同上偵查卷第169頁）等語。
  5.綜上以觀，被告戊○○既買受附表編號四至六房地，對該等
    房地之屋況、使用收益情形及銀行貸款本息分期繳納之金額
    等，均與被告戊○○息息相關，被告戊○○不僅於簽訂買賣
    之前未曾前往屋內查看，且自買受後迄己○○提出告訴前均
    未給付任何現金，與正常之買賣情形有違。又乙○○既已將
    編號四、五房地出售予被告戊○○，且買賣價金復已將上開
    向銀行實際所貸之抵押債務扣除，其抵押債務理應移由被告
    戊○○承擔，始符常情，乃雙方卻於契約11條約定上開銀行
    抵押債務，依然由乙○○承擔，如此，乙○○無異將附表編
    號四、五房地以與市價顯不相當之偏低價格計30萬元賣予被
    告戊○○，並將附表編號六房地贈予被告戊○○。再者，以
    上開被告丙○○、戊○○及證人乙○○所述，附表編號四至
    六之房地於過戶前後均由被告丙○○處理出租事宜，並將租
    金繳納銀行貸款利息，足認如附表編號四至六之房地使用狀
    態並未改變，亦與正常之買賣關係應予點交有違，足徵乙○○與被告戊○○間就附表編號四至六房地並無實際之買賣契
    約存在。
  (四)依據附表七、八之買賣契約書（外置資料冊證298、230、23
    8），乙○○係於92年11月2日與被告甲○○、丁○○簽訂不
    動產買賣契約書，由乙○○分別出售附表七、八之房地予被
    告甲○○、丁○○。然參酌：
  1.如附表編號七之買賣契約關於價金之給付於契約第2條約定
    ：「(1)本契約成立同時乙方以價款一部份3萬元為定金給付
    甲方，而甲方已經該定金如數領訖是實。(2)定於民國94年11
    月2日以前付清12萬元」，未就契約所載銀行貸款由何人給
    付予以訂明，並於第11條特別約定：「銀行借款債務人名義
    不變更。將來如果銀行催討銀行貸款之時，乙方（即買方）
    有權利選擇：是要清償銀行貸款或讓銀行拍賣房地，如果日
    後萬一被銀行拍賣而不夠清償銀行債務與乙方無關。」。而
    被告甲○○迄於本案偵查後之94年4月4日、5月26日始分別
    匯款5萬元、7萬元予乙○○，有匯款單2紙在卷可稽（證300
    、301）。又依卷附台北銀行松山分行不動產擔保物依時價
    鑑估核算表及清償明細所載，編號七之房地於89年12月21日
    之鑑價為958萬7500元，高於契約所定賣價665萬元，且載編
    號四之房地近晴光市○○○○○路口，生活機能完善，具市
    場性，並無難以處分之情形。
  2.如附表編號八之買賣契約關於價金之給付於契約第2條約定
    ：「(1)本契約成立同時乙方以價款一部份3萬元為定金給付
    甲方，而甲方已經該定金如數領訖是實。(2)定於民國100年
    11月2日以前應付清142萬8000元」，未就契約所載銀行貸款
    由何人給付予以訂明，並於第11條特別約定：「銀行借款債
    務人名義不變更。將來如果銀行催討銀行貸款之時，乙方（
    即買方）有權利選擇：是要清償銀行貸款或讓銀行拍賣房地
    ，如果日後萬一被銀行拍賣而不夠清償銀行債務與乙方無關
    。」，而被告丁○○迄於本案偵查後之94年4月4日、6月22
    日、6月29日、8月29日、11月21日始分別匯款20萬元、5萬
    元、10萬元、5萬元、7萬元予乙○○，有匯款單在卷可稽（
    證304至308）。又依卷附臺灣銀行個人小額貸款押品勘估報
    告表所載，押品評估及使用情形良好，應無難以處分之情形
    。
  3.依被告甲○○於偵查中供述：「（銀行貸款方面共還銀行多
    少錢？）乙○○說僅需付銀行貸款15萬元即可，現房貸還是
    在乙○○名下。（既然房子是你買的為何不是你還貸款而是
    乙○○幫你付貸款？你們有何交易條件？）當初乙○○拜託
    我說他有房子要賣，以這種條件問我們要不要買，至於原因
    為何我則不清楚。（這棟房子租金1個月究出租多少錢？）
    要問我太太，這都是她在管的。」（同上偵查卷第167頁）
    ；於原審供稱：「（編號七的房子你過戶後你如何處理？）
    出租的事情我是交給丁○○處理。買來我們就是要作投資的
    ，出租都是丁○○在處理，我沒有過問。」（見原審同上審
    判筆錄）等語，被告丁○○於原審供稱：「你後來編號八的
    房子過戶你的名義之下，你如何去處理房子？）被告答應我
    出租給別人，因為我住在新竹，所以管理的部分我是委託我
    姐姐幫我找房客。」等語（見原審同上審判筆錄）。
  4.綜上以觀，證人乙○○既謂其負債累累，理應將房地以高價
    出賣以減輕債務，且附表編號七、八房地並無難以出賣之情
    形。又乙○○既已將編號七、八房地分別出售予被告甲○○
    、丁○○，且買賣價金復已將上開向銀行實際所貸之抵押債
    務扣除，其抵押債務理應移由被告甲○○、丁○○承擔，始
    符常情，乃雙方卻於契約11條約定上開銀行抵押債務，依然
    由乙○○承擔，如此，乙○○無異將附表編號七、八房地以
    與市價顯不相當之偏低價格賣予被告甲○○、丁○○，且迄
    己○○提出告訴前僅給付計6萬元。再者，以上開被告丙○○、甲○○、丁○○及證人乙○○所述，附表編號七、八之
    房地於過戶前後均由被告丙○○處理出租事宜，並將租金繳
    納銀行貸款利息，足認如附表編號七、八之房地使用狀態並
    未改變，亦與正常之買賣關係應予點交有違。觀諸附表編號
    一至三之房地於92年9月4日遭己○○聲請假扣押，且己○○
    與乙○○自91年起即陸續有刑事妨害家庭、民事給付扶養費
    、離婚、損害賠償、分配剩餘財產等案件，有土地及建物登
    記謄本、相關判決及起訴狀在卷可稽，乙○○於附表編號一
    至三房地遭查封後即於同年10月30日及11月2日將如附表編
    號四至七之房地過戶與被告戊○○、甲○○、丁○○。復參
    以乙○○現有名下之房地近半位於臺北縣，生活機能較不如
    附表所示房地。足認乙○○係為脫產，而將附表編號四至八
    房地過戶於被告戊○○、甲○○、丁○○名下。從而依據上
    揭說明，乙○○與被告甲○○、丁○○間就附表編號七、八
    房地亦無實際之買賣契約存在。
  (五)辯護人雖以：上揭台北銀行松山分行土地房屋調查評定表所
    示之不動產鑑定價值有高估之嫌，不足作為上揭房地價值之
    參考依據云云，然台北銀行松山分行土地房屋調查評定表所
    示之不動產鑑定價值，其中關於房屋部分，係根據台北銀行
    不動產評估標準減掉折舊、用益關係得來；土地部分，則係
    依據當年度公告現值，減掉土地增值稅得來，且係台北銀行
    放貸時之通案規定，已據證人即89年間任職於台北銀行松山
    分行經理庚○○到庭結證在卷（見本院卷二第180頁），且
    一般銀行放貸時，為確保其債權將來得以順利全額受償，所
    貸放之金額均低於該不動產之評定價值，或為不動產價額之
    七成或為八成，是除非有特定人為因素，例如故意高估不動
    產價值，詐欺銀行外，並無高估之可能。而上開土地房屋調
    查評定表作成之時間距本案不動產設定抵押權之時間最近，
    應最能反應當時該不動產之價值，是被告雖提出乙○○所委
    託之和謙不動產估價師事務所於96年1月22日出具之估價報
    告，及本院依被告聲請委託台北市建築師公會於97年8月8日
    所為之鑑定報告，因距上開不動產設定抵押權及移轉所有權
    之日期久遠，尚難以之為有利於被告4人之認定。
  (六)辯護人另以：告訴人己○○於93年間對乙○○提起剩餘財產
    分配訴訟，上揭不動產均已列入現存婚後財產請求分配，故
    未造成己○○任何損害云云。然上開不動產既係乙○○為己○○婚姻關係存續中所增加之財產，依民法第1030條之1第1
    項所示，屬夫妻剩餘財產分配請求之標的，被告4人與乙○○通謀虛偽意思表示，以買賣為原因將該不動產辦理移轉登
    記予被告4人，已增加告訴人己○○請求夫妻剩餘財產分配
    之困難度，自已對己○○造成損害。
  (七)被告雖提出本院95年度上易字第1090號判決及臺灣士林地方
    法院檢察署檢察官97年度偵字第12121號不起訴處分書，用
    以證明渠等無使公務員登載不實犯行，惟上開案件之事實與
    本案有異，亦難以之為有利於被告之認定。
  (八)綜上所述，被告四人與乙○○間就如附表所示之房地，並無
    實際之買賣契約存在，從而被告4人與乙○○共犯使公務員
    登載不實罪，均堪認定。
三、被告4人行為後，於94年2月2日修正公布之刑法，業於95 年
    7月1日施行。修正後刑法第2條第1項規定：「行為後法律有
    變更者，適用行為時之法律。但行為後之法律有利於行為人
    者，適用最有利於行為人之法律。」，係規範行為後法律變
    更所生新舊法律比較適用之準據法，於新法施行後，應適用
    修正後刑法第2條第1項之規定，為「從舊從輕」之比較（此
    條項規定，僅係新、舊法之比較適用之宣示性指導原則，並
    非實體刑罰法律，自不生行為後法律變更之比較適用問題）
    。且比較時應就罪刑有關之共犯、未遂犯、想像競合犯、牽
    連犯、連續犯、結合犯，以及累犯加重、自首減輕暨其他法
    定加減原因（如身分加減）與加減例等一切情形，綜其全部
    罪刑之結果而為比較（最高法院95年第8次刑事庭會議決議
    參照）。經查：
  (一)被告行為時之刑法第214條之法定刑為「3年以下有期徒刑、
    拘役或500元以下罰金。」，修正後刑法第33條第5款將罰金
    刑之最低額由銀元1元即新臺幣3元，修正提高為新臺幣1,
    000元，比較新、舊法結果，自以被告行為時即修正前之刑
    法第33條第5款規定較有利於被告，故關於罰金刑部分，應
    依刑法第2條第1項前段，適用修正前刑法第33條第5款之規
    定
  (二)關於連續犯部分：刑法第56條連續犯之規定業經刪除，於新
    法施行後，被告之數犯罪行為，應予分論併罰。此條刪除雖
    非犯罪構成要件之變更，然顯已影響行為人刑罰之法律效果
    ，自屬法律有變更。比較修正前後之規定，應以被告行為時
    之刑法第56條規定論處，對被告較為有利。
  (三)關於共同正犯：新修正刑法第28條雖將舊法之「實施」修正
    為「實行」。其中「實施」一語，涵蓋陰謀、預備、著手及
    實行之概念在內，其範圍較廣；而「實行」則著重於直接從
    事構成犯罪事實之行為，其範圍較狹；二者之意義及範圍已
    有不同，是新修正刑法第28條共同正犯之範圍，已修正限縮
    於共同實行犯罪行為者始成立共同正犯，排除陰謀犯、預備
    犯共同正犯，新舊法就共同正犯之範圍，既因此而有變動，
    自均屬行為後法律有變更，而非僅屬文字修正，應有新舊法
    比較適用之問題 (最高法院96年度台上字第3773號判決意旨
    參照)。經比較修正前後之規定，雖以修正後之新法較有利
    於被告，然揆諸前揭說明，不得一部割裂適用不同之新舊刑
    法，是被告行為後刑法第28條之規定雖有變更且新法對其較
    為有利，惟因被告另適用舊法即行為時法之連續犯等規定對
    其最為有利（詳如上述），綜其全部之結果而為比較，不宜
    割裂，故對被告仍應適用舊法即行為時法之刑法第28條規定
    論以共同正犯。
  (四)綜合比較上開新舊法結果，應以修正前刑法規定對被告較為
    有利，依修正後刑法第2條第1項規定，應適用修正前刑法之
    規定。
四、核被告4人所為，均係犯刑法第214條之使公務員登載不實罪
    。又被告4人與乙○○間，分別有犯意聯絡及行為分擔，為
    共同正犯。被告丙○○、戊○○先後向如附表所示不同地政
    事務所為使公務員登載不實犯行，時間緊接，手段相同，觸
    犯構成要件相同罪名，顯係基於概括犯意為之，應分別依連
    續犯規定，論以一罪，並依法加重其刑。
五、原審因予論罪科刑，固非無見，惟被告4人犯本案之時間在
    96年4月24日前，符合中華民國九十六年罪犯減刑條例第2條
    第1項第3款規定之減刑要件，且無同條例第3條所定不得減
    刑之情形，原判決未及審酌，予以減刑，尚有未洽，被告4
    人仍執陳詞提起上訴，否認犯罪，雖無理由，惟原判決既有
    上開可議，自應由本院將原判決撤銷改判。爰審酌被告4人
    均不知悔悟、矯詞卸責，其犯罪之動機、手段、目的，移轉
    登記之房地價值，對告訴人己○○向乙○○財產請求所受到
    之影響等一切情狀，分別量處如主文所示之刑，又被告4人
    犯本案之時間均在96年4月24日前，符合中華民國九十六年
    罪犯減刑條例第2條第1項第3款規定之減刑要件，且無同條
    例第3條所定不得減刑之情形，應依中華民國九十六年罪犯
    減刑條例第2條第1項第3款規定，對被告4人所宣告之刑減輕
    2 分之1。再於94年2月2日修正公布之刑法，業於95年7月1
    日施行，被告行為時刑法第41條第1項前段規定：「犯最重
    本刑為5年以下有期徒刑以下之刑之罪，而受6個月以下有期
    徒刑或拘役之宣告，因身體、教育、職業、家庭之關係或其
    他正當事由，執行顯有困難者，得以1元以上3元以下折算1
    日，易科罰金」，而當時之易科罰金折算標準，依修正前罰
    金罰鍰提高標準條例第2條前段（現已刪除）規定，就其原
    定數額提高為100倍折算1日，則被告行為時之易科罰金折算
    標準，應以銀元300元折算1日，經折算為新臺幣後，應以新
    臺幣900元折算一日。惟修正後刑法第41條第1項前段則規定
    ：「犯最重本刑為5年以下有期徒刑以下之刑之罪，而受6個
    月以下有期徒刑或拘役之宣告者，得以新臺幣1000元、2000
    元或3000元折算1日，易科罰金」，比較修正前後之易科罰
    金折算標準，以修正前之規定，較有利於被告，則應依刑法
    第2條第1項前段，適用修正前刑法第41條第1項前段規定，
    就被告4人減刑後之有期徒刑，諭知其易科罰金之折算標準
    ，以示懲儆。
據上論斷，應依刑事訴訟法第369條第1項前段、第364條、第299
條第1項前段，刑法第2條第1項前段、第214條、修正前刑法第28
條、第56條、第41條第1項前段，刑法施行法第1條之1，罰金罰
鍰提高標準條例第2條，現行法規所定貨幣單位折算新臺幣條例
第2條，中華民國96年罪犯減刑條例第2條第1項第3款、第7條、
第9條，判決如主文。
本案經檢察官侯寬仁到庭執行職務。
中    華    民    國    98    年     5    月     5    日
                  刑事第二十一庭審判長法  官  蘇隆惠
                                      法  官  楊力進
                                      法  官  許永煌
以上正本證明與原本無異。
不得上訴。
                                      書記官  江采廷
中    華    民    國    98    年    5     月    5     日
附錄：本案論罪科刑法條全文
中華民國刑法第214條
明知為不實之事項，而使公務員登載於職務上所掌之公文書，足
以生損害於公眾或他人者，處3年以下有期徒刑、拘役或5百元以
下罰金。
附表：
  ┌──┬─────┬─────────┬────────────┬────────────┬──────────┬──────────┬──────┬──────┐
  │編號│  買受人  │ 不動產門牌號碼   │    不動產坐落地號      │      建物建號          │１  過  戶  日  期  │    管轄地政事務所  │契約約定售價│ 實際售價   │
  │    │          │                  │                        │                        │                    │                    │            │（扣除銀行貸│
  │    │          │                  │                        │                        │２  原因發生日期    │                    │            │款後之差價）│
  ├──┼─────┼─────────┼────────────┼────────────┼──────────┼──────────┼──────┼──────┤
  │    │          │臺北市中正區重慶南│臺北市○○區○○段一小段│臺北市○○區○○段一小段│八十九年十二月六日  │臺北市古亭地政事務所│六百五十一萬│  一萬元    │
  │ 一 │  丙○○  │路三段六十之三號四│0000-0000地號   │00000-0000建號 │                    │                    │元          │            │
  │    │          │樓                │                        │                        │八十九年十一月十五日│                    │            │            │
  ├──┼─────┼─────────┼────────────┼────────────┼──────────┼──────────┼──────┼──────┤
  │    │          │臺北市○○區○○路│臺北市○○區○○段四小段│臺北市○○區○○段四小段│八十九年十二月五日  │臺北市建成地政事務所│六佰六十一萬│  一萬元    │
  │ 二 │  丙○○  │二十五巷卅五弄六號│0000-0000地號   │00000-0000建號 │                    │                    │元          │            │
  │    │          │三樓              │                        │                        │八十九年十一月十五日│                    │            │            │
  ├──┼─────┼─────────┼────────────┼────────────┼──────────┼──────────┤            │            │
  │    │          │臺北市○○區○○路│臺北市○○區○○段四小段│臺北市○○區○○段四小段│八十九年十二月五日  │臺北市建成地政事務所│            │            │
  │ 三 │  丙○○  │二十五巷卅五弄六號│0000-0000地號   │00000-0000建號 │                    │                    │            │            │
  │    │          │四樓              │                        │                        │八十九年十一月十五日│                    │            │            │
  ├──┼─────┼─────────┼────────────┼────────────┼──────────┼──────────┼──────┼──────┤
  │ 四 │  戊○○  │臺北市○○○路○段│臺北市○○區○○段一小段│臺北市○○區○○段一小段│九十二年十一月十一日│臺北市大安地政事務所│七百零五萬元│十五萬元    │
  │    │          │三七三號二樓      │0000-0000地號   │00000-0000建號 │九十二年十一月三日  │                    │            │            │
  ├──┼─────┼─────────┼────────────┼────────────┼──────────┼──────────┼──────┼──────┤
  │ 五 │  戊○○  │臺北市○○街七十巷│臺北市○○區○○段六小段│臺北市○○區○○段六小段│九十二年十一月十一日│臺北市大安地政事務所│九百二十五萬│十五萬元    │
  │    │          │六弄一之三號      │0000-0000地號   │00000-0000建號 │九十二年十一月三日  │                    │元          │            │
  ├──┼─────┼─────────┼────────────┼────────────┼──────────┼──────────┼──────┼──────┤
  │ 六 │  戊○○  │臺北市○○街卅二號│臺北市○○區○○段四小段│臺北市○○區○○段四小段│九十二年十一月十一日│臺北市中山地政事務所│二百六十五萬│契約無顯示銀│
  │    │          │三樓之四          │0000-0000地號   │00000- 0000建號│九十二年十一月三日  │                    │元          │行貸款部分  │
  ├──┼─────┼─────────┼────────────┼────────────┼──────────┼──────────┼──────┼──────┤
  │ 七 │  甲○○  │臺北市○○區○○街│臺北市○○區○○段四小段│臺北市○○區○○段四小段│九十二年十一月十二日│臺北市中山地政事務所│六百六十五萬│十五萬元，實│
  │    │          │卅二號六樓之三    │0000-0000地號   │00000-0000地號 │九十二年十一月五日  │                    │元          │際給付三萬元│
  ├──┼─────┼─────────┼────────────┼────────────┼──────────┼──────────┼──────┼──────┤
  │    │          │臺北市大安區敦化南│臺北市○○區○○段一小段│臺北市○○區○○段一小段│九十二年十一月十七日│臺北市大安地政事務所│二百五十萬元│一百四十五萬│
  │ 八 │  丁○○  │路一段一六０巷二十│0000-0000地號   │00000-0000建號 │九十二年十一月七日  │                    │            │八千元，實際│
  │    │          │                  │                        │                        │                    │                    │            │給付三萬元  │
  └──┴─────┴─────────┴────────────┴────────────┴──────────┴──────────┴──────┴──────┘


司法院資訊處製作；財團法人民間司法改革基金會備份。
